【裁判字號】    98,訴,657
【裁判日期】    980728
【裁判案由】    侵權行為損害賠償
【裁判全文】
臺灣板橋地方法院民事判決               98年度訴字第657號
原      告  丙○○
被      告  甲○○
            乙○○
上列當事人間請求損害賠償事件，本院於民國98年7月14日言詞
辯論終結，判決如下：
    主      文
被告甲○○應給付原告新臺幣拾萬元，及自民國98年5 月27日起
至清償日止按年息5%計算之利息。
原告其餘之訴及該部分假執行之聲請均駁回。
訴訟費用由被告甲○○負擔1/5，其餘由原告負擔。
本判決主文第1項原告得假執行。
    事實及理由
甲、程序方面：
    按原告於判決確定前得撤回訴之一部或全部，但被告已為言
    詞辯論者，應得其同意；訴之撤回，被告於期日到場，未為
    同意與否之表示者，自該期日起，10日內未提出異議者，視
    為同意撤回，民事訴訟法第262 條第1 項、第4 項定有明文
    。本件原告起訴請求侵權行為損害賠償事項計有醫療費用、
    交通費用、薪資損失、看護費用、精神慰撫金等之損害賠償
    請求標的，嗣於本院民國98年7 月14日言詞辯論期日，原告
    到庭除仍主張上開精神慰撫金之訴訟標的外，其餘部分以言
    詞撤回起訴。被告2 人於期日到場，均未為同意原告撤回該
    部分起訴與否之表示，迄今已逾10日異議期間，並未為何異
    議，揆諸上開規定，原告其餘之訴已生撤回之效力，本院僅
    就其所訴精神慰撫金訴訟標的為裁判，先予敘明。
乙、實體方面：
一、原告起訴主張：
（一）96年11月13日10時20分許，其乘坐被告乙○○騎乘之車牌
      號碼N38-911 號重型機車，沿臺北縣樹林市○○路往新莊
      方向行駛，行至中山路1 段與樹德街口，適有被告甲○○
      駕駛車牌號碼3L-335號營業自小客車於同向車道外側迴轉
      ，致上開機車與營業自小客車互相碰撞，使原告受有右脛
      腓骨骨折之傷害，急診送醫並住院治療。
（二）本件侵權事故之發生，被告乙○○載送原告有未盡安全駕
      駛之過失責任，另被告甲○○迴車時應看清無來往車輛，
      始得迴轉，而當時並無不能注意之情形，竟疏未注意，貿
      然自該車道外側迴轉，被告2 人均有過失侵害原告之身體
      。原告受傷嚴重，住院期間所受折磨及相關損失重大，往
      後復健之路漫長，精神痛苦。其為高中畢業，從事電子業
      ，月薪約新台幣（下同）3 萬餘元，無資產亦無負債爰依
      侵權行為法則，請求被告賠償精神慰撫金60萬元。並聲明
      ：被告應給付原告60萬元及自98年5 月27日起至清償日止
      按年息5%計算之利息。原告願供擔保，請求宣告假執行。
二、被告抗辯：
（一）被告甲○○以：上開時地，其有注意未發現任何來車才迴
      轉，被告乙○○機車不應騎乘機車於內線，且事故責任係
      乙○○從側面過來，不但未減速反而加速從外側往內側企
      圖超越其駕駛之車，因超車未成追撞其營業自小客車前方
      左保險桿，如乙○○未違規且保持安全距離，自不會發生
      本件車禍，故其無過失侵權責任。又原告受傷係因被告乙
      ○○緊急煞車時原告未抓穩，且原告受載是側坐而非跨坐
      等語資為抗辯。
（二）被告乙○○則以：損害發生前，其騎機車搭載原告在被告
      甲○○之側前方而非後方，是甲○○突然迴轉撞上機車側
      面，本件事故責任不在其本人，其為直行車，已盡避免損
      害發生之注意駕駛義務，迨查覺甲○○之營業自小客車時
      已來不及閃避才被撞，無法避免事故之發生等語資為抗辯
      。
（三）被告二人均答辯聲明原告之訴駁回。
三、原告主張其於上開時地，乘坐被告乙○○所駕號碼N38-911
    號重型機車，與同向車道外側迴轉之被告甲○○駕駛號碼
    3L-335號營業自小客車互為碰撞，致其受有右脛腓骨骨折之
    傷害，急診送醫並住院治療之事實，為被告所不爭執，並有
    原告提出之亞東紀念醫院診字第0960 0053655號診斷證明書
    、醫療費用單據（見本院卷第25至32頁），及本院依職權調
    取台灣板橋地方法院檢察署97年度偵字第7550號過失傷害案
    件卷附之臺灣省臺北縣車輛行車事故鑑定委員會北縣鑑字第
    97007 號鑑定意見書（見本院卷第48至49頁）在卷可稽，足
    認原告此部分之主張，堪屬真實。惟原告主張被告2 人就其
    所受損害，均應負侵權行為責任，則為被告2 人所否認，並
    分別以上開情詞置辯，故本件兩造爭點厥為：
（一）被告甲○○、乙○○是否應負侵權行為責任。
（二）原告所受精神損害範圍為何
（三）本件損害之發生或擴大，原告是否與有過失。
    玆分述如下。
四、被告甲○○是否應負侵權責任：
（一）按因故意或過失，不法侵害他人之權利者，負損害賠償責
      任，民法第184 條第1 項前段定有明文。復按汽車迴車前
      ，應暫停並顯示左轉燈光或手勢，看清無往來車輛，並注
      意行人通過，始得迴轉，道路交通安全規則第106條第1項
      第5 款亦定有明文。
（二）原告主張被告甲○○於上開時地違規迴車之事實，核與臺
      灣省臺北縣車輛行車事故鑑定委員會鑑定意見書所示鑑定
      意見相符，且共同被告乙○○亦同陳稱被告甲○○自同向
      外側車道突然迴轉無誤，足認原告主張信有可徵。被告甲
      ○○雖辯稱其已注意無來往人車始行迴轉云云，然查本件
      原告發生上開損害時地，天候晴，日間自然光線，行車事
      故地點路況為市區道路○○○路、行車管制號誌正常，並
      無不能注意之情事，有同上鑑定意見書之記載可稽，本件
      甲○○以駕駛營業小客車為業，如自車道外側迴車前已盡
      注意，衡情應無不能察覺同向來車之情形，是其所辯難以
      採信，其過失責任應堪認定。被告甲○○違規迴轉造成本
      件原告受有右脛腓骨骨折之傷害，屬過失不法侵害原告之
      身體健康權，且與原告所受傷害間有相當因果關係，自應
      依侵權行為之規定，對原告負損害賠償責任。
五、被告乙○○是否應負侵權責任：
（一）本件原告僅泛稱被告乙○○駕駛機車未盡安全駕駛之義務
      云云，究竟乙○○具體之侵權行為態樣為何，未據原告詳
      為勾稽，經本院闡明後，原告亦未補充陳述，是原告指稱
      被告乙○○應負侵權行為責任，首堪存疑。
（二）再者，乙○○所辯行經肇事地點，見被告甲○○駕駛營業
      小客車由右前方路邊駛出迴轉，其閃避不及，致生本件事
      故之情，有上揭鑑定意見書在卷足憑；又本件事故發生前
      ，被告乙○○之機車已完全切入對向車道直線行駛，此經
      同上偵查案件檢察官勘驗肇事時地之監視錄影光碟，製有
      勘驗筆錄附卷可稽（見本院卷第50頁）。足見被告乙○○
      為直行車，於路權歸屬上本有權先行，係因被告甲○○違
      規迴轉才閃避不及，並無注意義務違反之情事，顯然其已
      盡相當注意防止損害之發生，所辯不負過失侵權責任，應
      屬可採。
六、原告所受精神損害範圍為何：
（一）按不法侵害他人之身體、健康、名譽、自由、信用、隱私
      、貞操，或不法侵害其他人格法益而情節重大者，被害人
      雖非財產上之損害，亦得請求賠償相當之金額，民法第19
      5條第1項定有明文。復按非財產上損害之慰撫金數額，究
      竟若干為適當，應斟酌兩造身分、地位及經濟狀況，俾為
      審判之依據（最高法院86年度台上字第511 號判決見解參
      照）。
（二）本件原告受傷入醫院進行手術且住院7 日，出院後仍應休
      養3 個月及復健，此有上開診斷證明書可憑，其肉體、精
      確受極大痛苦，本院斟酌實際情況，及原告所述其為高中
      畢業，從事電子業，月薪約3 萬餘元，無資產亦無負債；
      及被告甲○○所述其高中肄業，為營業小客車司機，月入
      約2 萬元，有不動產約價值1000萬元，另負債約400 萬元
      之兩造身分地位、經濟狀況、損害情節等一切情狀，認為
      原告請求慰撫金60萬元尚屬過高，應核減為10萬元，方屬
      公允。
七、本件損害之發生或擴大，原告是否與有過失：
（一）按損害之發生或擴大，被害人與有過失者，法院得減輕賠
      償金額或免除之，被害人之代理人或使用人與有過失者亦
      準用之，民法217條第1項、第3項固定有明文。惟主張有
      利於己之事實者，就其事實有舉證之責任，民事訴訟法第
      277 條亦定有明文。
（二）本件被告甲○○辯稱損害發生時，原告側坐非跨坐機車，
      且未抓緊才受傷云云，此為原告所否認。經查，共同被告
      乙○○亦陳稱其所搭載之原告為跨坐機車，與原告所辯相
      符。此外被告甲○○就利於己之事實，復未能另行舉證以
      實其說，是其抗辯事故發生或損害之擴大，原告與有過失
      之情，自難採信。
八、從而，原告依侵權行為法律關係，請求被告甲○○賠償10萬
    元，及自甲○○到庭辯論翌日即98年5 月27日起至清償日止
    按年息5%計算之遲延利息，為有理由，應予准許；逾此部分
    請求，為無理由，應予駁回。
九、假執行之宣告：
    本院所命被告甲○○應給付原告之金額未逾50萬元，依民事
    訴訟法第389 條第1 項第5 款之規定，應依職權就此原告勝
    訴部分，宣告准許得假執行；至原告敗訴部分，其假執行之
    聲請失所附麗，應併予駁回。
十、本件事證已臻明確，兩造其餘攻擊、防禦及立證方法，核與
    判決結果無影響，爰不一一論述，併此敘明。
、結論：
    本件原告之訴為一部有理由，一部無理由，依民事訴訟法第
    第79條、第389 條第1 項第5 款，判決如主文。
中    華    民    國    98    年    7     月    28    日
                  民事民二庭    法  官  陳財旺
以上正本係照原本作成
如對本判決上訴，須於判決送達後20日內向本院提出上訴狀
中    華    民    國    98    年    7     月    28    日
                                書記官  孫國慧


司法院資訊處製作；財團法人民間司法改革基金會備份。
